【裁判字號】    95,上訴,1393
【裁判日期】    950926
【裁判案由】    違反毒品危害防制條例
【裁判全文】
臺灣高等法院高雄分院刑事判決        95年度上訴字第1393號
上  訴  人  甲○○
即  被  告
                  （現於臺灣高雄監獄執行中）
上列上訴人因違反毒品危害防制條例案件，不服臺灣高雄地方法
院95年度訴字第1275號中華民國95年6月30日第一審判決（起訴
案號：臺灣高雄地方法院檢察署95年度毒偵字第2745號、移送併
辦案號：95年度毒偵字第3039號），提起上訴，本院判決如下：
    主  文
上訴駁回。
    事  實
一、甲○○曾因施用毒品，經原審法院以88年度毒聲字第3448號
    、88年度毒聲字第4164號裁定執行觀察勒戒、強制戒治，嗣
    於90年5 月25日停止處分付保護管束期滿執行完畢，復在強
    制戒治期滿後5 年內於94年間施用毒品，經原審法院判處有
    期徒刑7 月確定（執行中）。竟仍未戒除毒品，基於施用第
    一級毒品海洛因之概括犯意，自95年2 月間某日起至95年3
    月1 日上午9 時止，以將海洛因摻入水中注射之方式，連續
    在其高雄市○○區○○路280 之1 號2 樓住處施用海洛因多
    次。嗣甲○○在上開犯行未被發覺前之95年3 月1 日下午2
    時許，前往高雄市政府警察局苓雅分局自首施用海洛因犯行
    ，並自動交付其所有之海洛因1 包（空包裝袋重0.27公克，
    淨重0.01公克）予以扣押。另於同年3 月2 日下午5 時在高
    雄市新興區○○○路30號「六合飯店」202 室經甲○○同意
    後入內盤查，扣得甲○○所有之白色粉末1 包（未檢出含毒
    品成分），並經其同意後採集尿液送鑑，呈嗎啡陽性反應，
    始悉上情。
二、案經高雄市政府警察局新興分局、苓雅分局移送臺灣高雄地
    方法院檢察署檢察官偵查起訴及移送併辦。
    理  由
一、按毒品危害防制第20條第3 項「依前項規定為觀察、勒戒或
    強制戒治執行完畢釋放後，5 年後再犯第10條之罪者，適用
    本條前2 項之規定」，其立法理由，已敘明「觀察、勒戒或
    強制戒治後5 年後再犯者，顯見前所實施之觀察、勒戒或強
    制戒治已足以遮斷其施用毒品之癮，為其自新及協助其斷除
    毒癮，對此5 年後再犯者爰明定仍適用初犯之規定，先經觀
    察、勒戒、強制戒治之程序」，由上開立法理由可知，所謂
    觀察、勒戒或強制戒治完畢釋放後5 年後，應僅指因觀察、
    勒戒或強制戒治已有效果，5 年內未再施用毒品而言。本件
    被告甲○○曾因施用毒品，經原審法院以88年度毒聲字第
    3448 號 、88年度毒聲字第4164號裁定執行觀察勒戒、強制
    戒治，嗣於90年5 月25日停止處分付保護管束期滿執行完畢
    ，復在強制戒治期滿後5 年內於94年間施用毒品，經原審法
    院94年度訴字第4327號判處有期徒刑7 月確定（執行中），
    有臺灣高等法院被告前案紀錄表在卷可稽，顯見其前開觀察
    、勒戒、強制戒治並不足以遮斷其施用毒品之癮，其再犯本
    件施用毒品罪，即無毒品危害防制條例第20條第3 項規定之
    適用，合先敘明。
二、訊據上訴人即被告甲○○對上開犯行供承不諱，且其先後2
    次為警查獲後所採集之尿液，經送檢驗結果均呈嗎啡陽性反
    應，有高雄市立凱旋醫院濫用藥物尿液檢驗報告2 紙在卷足
    憑，另扣案之白色粉末1 包，經鑑定後確含海洛因成分，亦
    有法務部調查局95年6 月2 日科調壹字第2200 3287 號鑑定
    通知書附卷可稽，足證被告之自白核與事實相符，事證明確
    ，其犯行堪以認定。
三、按海洛因為毒品危害防制條例第2 條第2 項第1 款所規定之
    第一級毒品，是核被告所為，係犯同條例第10條第1 項之施
    用第一級毒品。其施用前後持有毒品之低度行為，為其施用
    毒品之高度行為所吸收，不另論罪。被告先後多次施用第一
    級毒品犯行，時間緊接，方法相同，所犯係構成要件相同之
    罪名，顯係基於概括犯意反覆為之，應依刑法第56條連續犯
    規定論以一罪，並加重其刑，又被告行為後，刑法第56 條
    連續犯之規定，業於94年2 月2 日修正公布刪除，並於95
    年7 月1 日施行，則被告之犯行，因行為後新法業已刪除連
    續犯之規定，此刪除雖非犯罪構成要件之變更，但顯已影響
    行為人刑罰之法律效果，自屬法律有變更，依新法第2 條第
    1 項規定，比較新、舊法結果，仍應適用較有利於被告之行
    為時法律即舊法論以連續犯（最高法院95年第8 次刑事庭會
    議決議參照）；被告在前述施用毒品犯行，尚未經發覺前，
    於95年3 月1 日下午2 時許，前往高雄市政府警察局苓雅分
    局自首施用海洛因，有其警詢筆錄載述明確，合於自首要件
    ，應依修正前刑法第62條前段規定減輕其刑，並依法先加後
    減之。被告行為後，刑法第62條自首規定已修正，並於95
    年7 月1 日施行，依刑事訴訟法第2 條第1 項比較新舊法結
    果，被告自首應適用舊法。臺灣高雄地方法院檢察署檢察官
    95年度毒偵字第3039號移送併辦部分，與起訴部分為裁判上
    一罪之連續犯關係，為起訴效力所及，本院自得併予審理。
四、又行為後法律有變更者，依修正前刑法第2 條第1 項之規定
    ，以適用裁判時法為原則，如行為時法有利於行為人，則例
    外適用行為時法；依修正後刑法第2 條第1 項規定，以適用
    行為時法為原則，惟如裁判時法有利於行為人，則例外的適
    用裁判時法。以往實務見解，認原判決未及比較適用新舊法
    時，上訴後，雖比較結果以舊法有利於行為人，而原判決別
    無其他撤銷事由，仍應由本院以此為由撤銷改判。惟修正後
    之規定係以適用行為時法為原則，因此原判決雖未及比較適
    用，然上訴本院後，經比較新舊法，行為後之法律並非較有
    利於行為人，仍應適用行為時法，則原判決適用行為時法即
    無不當，自不構成撤銷之事由。原審因而適用毒品危害防制
    條例第10條第1 項、第18條第1 項，刑法第11條、第56 條
    、第38條第1 項第2 款、第62條之規定，並審酌被告前因毒
    品危害防制條例案件，經觀察勒戒、強制戒治，且經刑之宣
    告，詎其仍未能徹底戒絕毒品，顯見其無戒毒悔改之意，惟
    念犯後坦承犯行，且其施用毒品僅自戕一己之身體健康，尚
    未對他人造成危害，施用毒品期間僅約1 月等一切情狀，量
    處有期徒刑8 月。扣案之海洛因1 包，為第一級毒品，應依
    毒品危害防制條例第18條第1 項前段之規定，宣告沒收銷燬
    之。又盛裝上開海洛因之包裝袋1 只，業經法務部調查局就
    之與盛裝之第一級毒品海洛因分別鑑析其重量，應可視為與
    第一級毒品分離之物，然該包裝袋，係被告為施用毒品時用
    以保存且便於攜帶毒品之用，且為被告所有，業據被告供述
    明確，依刑法第38條第1 項第2 款之規定宣告沒收；至送驗
    耗損之毒品，既已滅失，即無庸併予宣告沒收銷燬，扣案未
    檢出毒品成分之白色粉末1 包，與本件被告施用毒品犯行無
    關，爰不為沒收之諭知，於理由欄併予敘明；其認事用法，
    均無不合，量刑亦屬適當，被告上訴意旨，以原審量刑過重
    ，指摘原判決不當，為無理由，應予駁回。
據上論斷，應依刑事訴訟法第368條，判決如主文。
本案經檢察官沈紹嘉到庭執行職務。
中    華    民    國    95    年    9     月    26    日
                  刑事第七庭    審判長法  官  莊飛宗
                                      法  官  黃三友
                                      法  官  黃憲文
以上正本證明與原本無異。
如不服本判決應於收受本判決後10日內向本院提出上訴書狀，其
未敘述上訴理由者，並得於提起上訴後10日內向本院補提理由書
狀（均須按他造當事人之人數附繕本）「切勿逕送上級法院」。
中    華    民    國    95    年    9     月    27    日
                                      書記官  施耀程
附錄本件判決論罪科刑法條：
毒品危害防制條例第10條第1項
施用第一級毒品者，處 6 月以上 5 年以下有期徒刑。


司法院資訊處製作；財團法人民間司法改革基金會備份。
